【裁判字號】    98,交聲,603
【裁判日期】    980311
【裁判案由】    違反道路交通管理處罰條例聲明異議
【裁判全文】
臺灣臺北地方法院交通事件裁定         98年度交聲字第603號
原處分機關  臺北市交通事件裁決所
異  議  人
即受處分人  甲○○
上列異議人因違反道路交通管理處罰條例案件，對於臺北市交通
事件裁決所民國98年2 月20日所為之裁決處分（原處分案號：北
市裁罰字第裁22-A01XLK001號）聲明異議，本院裁定如下：
   主  文
異議駁回。
    理  由
一、原處分機關臺北市交通事件裁決所以異議人甲○○於民國98
    年1月3日10時35分許，騎車號127-CUP 號重型機車沿臺北市
    ○○路由南往北方向行使，於行經該路與師大路口時，因轉
    彎時不依標誌指示（未依規定兩段式左轉），而為臺北市政
    府警察局交通警察大隊員警以異議人有違反道路交通管理處
    罰條例第48條第1項第2款規定之行為，予以掣單舉發。嗣異
    議人於舉發通知單上所載之應到案日期前（即98年1月19 日
    前）向原處分機關提出申訴，經原處分機關認異議人之申訴
    為無理由，乃依道路交通管理處罰條例第48條第1項第2款、
    第63條第1項第1款及違反道路交通管理事件統一裁罰基準表
    規定，裁處新台幣（下同）600元罰鍰，並記違規點數1點。
二、聲明異議意旨略以：交通標誌、號誌之設置應符合合理、公
    平、簡易原則，讓騎士得以一目了然。本案機車兩段式左轉
    標誌應設於機車車道路旁，本件兩段式左轉標誌設立之地點
    ，若係行駛在機車道之騎士是無法看到的，且該標誌也被樹
    木擋住，至於另一機車兩段式左轉標誌是設在已過師大路之
    處，當看到此標誌時，機車騎士已依左轉號誌燈左轉，若突
    然煞車或改直走汀州路，會造成後方車輛追撞，而機車待轉
    區的設置，距離汀州路中心線有段距離，亦有異於一般路口
    機車待轉區設置之情形，為此請求撤銷原處分等語。
三、按汽車駕駛人轉彎時，不依標誌、標線、號誌指示，處新台
    幣600元以上1,800元以下罰鍰；汽車駕駛人有第48條規定之
    情形者，並記違規點數1 點，道路交通管理處罰條例第48條
    第1項第2款、第63條第1項第1款分別定有明文。經查：異議
    人於98年1月3日10時35分許，騎車號127-CUP 號重型機車沿
    臺北市○○路由南往北方向行使，於行經該路與師大路口時
    ，因轉彎時不依標誌指示（未依規定兩段式左轉），而為臺
    北市政府警察局交通警察大隊員警以異議人有違反道路交通
    管理處罰條例第48條第1項第2款規定之行為，予以掣單舉發
    等情，為異議人所不爭執，並有舉發通知單在卷可稽。異議
    人固以前開情詞為辯，然按人民違反法律上之義務而應受行
    政罰之行為，法律無特別規定時，雖不以出於故意為必要，
    仍須以過失為其責任條件。但應受行政罰之行為，僅須違反
    禁止規定或作為義務，而不以發生損害或危險為其要件者，
    推定為有過失，於行為人不能舉證證明自己無過失時，即應
    受處罰，司法院大法官會議釋字第275 號解釋著有明文可參
    。是人民違反行政法上之義務者，其處罰並不以行為人主觀
    上有違規之故意為限，即便因為自己之疏忽，而導致違規，
    自仍應受罰，甚且行政罰上，原則上尚採推定過失責任，亦
    即只要行為人無法舉證證明自己沒有過失，即應受罰。本件
    異議人於行車時，本即應注意道路上相關標誌、標線（含標
    字）以定行止（道路交通安全規則第90條參照），而依卷附
    現場照片所示，於越過汀州路與師大路口（下稱上開路口）
    前之汀州路由南往北路段，係屬於5 線道之道路，其中內側
    車道、中內側車道、中線車道之路面上均標示「禁行機車」
    之標線（標字），是異議人騎乘機車，依法僅能行駛於上開
    路段之中外側車道及外側車道，而該路段上兩段式左轉指示
    標誌即設立在外側車道路旁（即在上開路口之加油站入口處
    旁），顯而易見，異議人騎機車行駛在外側車道或中外側車
    道當能一望即見，自無諉稱沒有看見之理；更何況，於上開
    路口北側標誌桿及路口東北角上，亦分別設有兩段式左轉標
    誌及機車左彎待轉區標線，主管機關顯已善盡提示機車駕駛
    人於行經上開路口欲行左轉時應進行兩段式左轉之責，異議
    人若能加以注意，自能輕易望見上開指示標誌、標線而依指
    示行駛，即令異議人未能注意前開標誌、標線，揆諸前揭意
    旨，亦無法解免其行政罰責，是異議人上開所辯，均屬卸責
    之詞，不足採信。從而，原處分機關依道路交通管理處罰條
    例第48條第1項第2款、第63條第1項第1款及違反道路交通管
    理事件統一裁罰基準表規定，裁處異議人600 元罰鍰，並記
    違規點數1 點，於法並無不合，異議人之異議為無理由，應
    予駁回。
四、據上論斷，應依道路交通管理處罰條例第87條第2 項，道路
    交通案件處理辦法第19條，裁定如主文。
中    華    民    國    98    年    3     月    11    日
                  交通法庭      法  官  李明益
以上正本證明與原本無異。
如不服本裁定，應於裁定送達後5日內向本院提出抗告狀。
                                書記官  劉穗筠
中    華    民    國    98    年    3     月    11    日


司法院資訊處製作；財團法人民間司法改革基金會備份。
